臺灣臺北地方法院民事判決　　　　　　　94年度訴字第5328號
原　　　告　　己○○
　　　　　　　甲○○
　　　　　　　丁○○
被　　　告　　金明觀股份有限公司
兼法定代理人　何素琴
被　　　告　　金明觀生化科技股份有限公司
兼法定代理人　戊○○
被　　　告　　乙○○原名：吳.
上列當事人間侵權行為損害賠償事件，本院於民國96年3月15日
言詞辯論終結，判決如下：
    主      文
原告之訴及假執行之聲請均駁回。
訴訟費用由原告負擔。
    事實及理由
壹、程序方面：
    按言詞辯論期日，當事人之一造不到場者，得依到場當事人
    之聲請，由其一造辯論而為判決，民事訴訟法第385條第1項
    定有明文。本件被告乙○○經合法通知而未於言詞辯論期日
    到場，核無民事訴訟法第386條各款之情形，應依原告之聲
    請，由其一造辯論而為判決。
貳、實體方面：
一、原告等聲明：被告應連帶給付原告己○○新臺幣 (下同)1,
    000,00 0元及自起訴狀繕本送達被告翌日起至清償之日止，
    按年息5％計算利息；被告應連帶給付原告甲○○510,000元
    ，及自起訴狀繕本送達被告翌日起至清償之日止，按年息5
    ％計算利息；被告應連帶給付原告丁○○500,000元，及自
    起訴狀繕本送達被告之翌日起至清償之日止，按年息5％計
    算利息；願供擔保，請准宣告假執行。並陳述：
    （一）被告戊○○與被告何素琴分別為被告金明觀生化科技
          股份有限公司（下稱被告金明觀生化公司）之負責人
          與副總經理，渠等共同意圖為自己不法之所有，明知
          被告金明觀生化公司尚未依法經主管機關核准設立登
          記，竟自民國91年11月起，以被告金明觀生化公司名
          義，對外謊稱該公司前景甚佳，進行招募股款並徵求
          地區經銷商從事業務行為，並與名稱極為相似之被告
          金明觀股份有限公司（下稱被告金明觀公司）共同合
          謀侵害原告等之權利，由被告金明觀生化公司借用被
          告金明觀公司之彰化商業銀行建成分行銀行帳戶，藉
          以取得原告等之匯款。嗣被告戊○○向原告己○○謊
          稱被告金明觀生化公司係經營進口環保餐具，並以將
          安排原告己○○擔任被告金明觀生化公司會計職務為
          由，邀同己○○入股，致己○○陷於錯誤，而於91年
          11月25日將1,000,000元匯入前開彰銀帳戶，實則被
          告金明觀生化公司係向第三人皇上生物科技股份有限
          公司（下稱皇上生技公司）定貨，皇上生技公司始為
          真正之進口代理商，而被告金明觀生化公司與皇上生
          技公司間之經銷商契約，係由被告乙○○所簽訂；另
          原告甲○○過原告己○○之介紹，與被告金明觀生化
          公司於91年11月27日簽訂地區經銷商代理合約，擔任
          被告金明觀生化公司之北區代理經銷商，原告甲○○
          並於同年12月31日將510,000元加盟金，匯入前開彰
          銀帳戶；又原告丁○○亦經原告己○○之介紹，於91
          年12月30日與被告金明觀生化公司簽訂地區經銷商代
          理合約，擔任被告金明觀生化工司之桃園南區代理商
          ，並於92年1月2日將加盟金500,000元，匯入前開彰
          銀帳戶。
    （二）嗣後被告戊○○為掩飾被告金明觀生化公司未經合法
          設立之事實，遂持第三人文之鄉國際事業有限公司（
          文之鄉公司）營利事業登記證向臺北市政府申請變更
          登記，將公司名稱由文之鄉公司變更為金明觀生化公
          司，至92年5月1日始經臺北市政府核准登記。原告等
          得知上情後，遂欲向被告等索回入股金與加盟金，被
          告戊○○雖分別開立面額530,000元與520,000元之支
          票2紙交予原告甲○○與丁○○，然前開2紙支票均遭
          退票，而原告己○○、甲○○及丁○○因被告金明觀
          生化公司、戊○○及何素琴之前揭侵權行為各受有1,
          000,000元、510,000元及500,000元之損害，爰依民
          法第185條、第188條及公司法第19條與第23條之規定
          ，請求被告金明觀生化公司與戊○○、何素琴負連帶
          賠償之責任，另被告乙○○為被告金明觀公司之負責
          人，竟違反對公司之忠實義務與善良管理人責任，將
          被告金明觀公司之彰銀帳戶借予被告金明觀生化公司
          、戊○○及何素琴作為侵害原告等之用，應依民法第
          185條及公司法第23條，與被告金明觀生化公司、黃
          振炎與何素琴對於原告等負連帶賠償之責任。
二、被告金明觀公司、金明觀生化公司、何素琴及戊○○均聲明
    ：原告之訴駁回，如受不利益之判決，願供擔保，請准免為
    假執行之宣告。並均陳述：刑事案件就詐欺之部分法院已認
    定伊等並無詐騙原告之意圖。
三、被告乙○○未於最後言詞辯論期日到場，惟據渠前到庭聲明
    ：原告之訴駁回。並陳述：伊僅是借名，並未經手錢，已經
    臺灣臺北地方法院檢察署檢察官以92年度偵字第21590號不
    起訴處分。
四、兩造不爭執之事實：
    （一）原告己○○投資1,000,000元，成為被告金明觀生化
          公司之股東。
    （二）原告甲○○、丁○○與被告金明觀生化公司簽訂地區
          經銷商代理合約，並各付出500,000元及510,000元加
          盟金成為被告金明觀生化公司之地區經銷商。
五、得心證之理由：
    原告己○○主張其投資1,000,000元，成為被告金明觀生化
    公司之股東，原告甲○○、丁○○主張渠等與被告金明觀生
    化公司簽訂經銷商代理合約，並各付出500,000元及510,000
    元加盟金成為被告金明觀生化公司之地區經銷商等情，為兩
    造所不爭執，堪信為真正。惟原告主張被告等有共同詐欺侵
    權行為，則為被告等所否認，並以前揭情詞置辯。經查：
    （一）被告戊○○、丙○○明知被告金明觀生化公司未設立
          登記，竟以該公司名義經營業務及法律行為，經本院
          、臺灣高等法院分別以93年度易字第1503號、94年度
          上易字第1466號刑事判處拘役25日、20日確定，固經
          本院調閱上開刑事卷宗查明屬實。
    （二）惟原告等主張被告等有共同詐欺侵權行為，無非係以
          被告金明觀生化公司未設立登記，被告戊○○、何素
          勤、乙○○即以經營進口環保餐具，安排原告己○○
          擔任該公司會計為由，使原告己○○陷於錯誤而投資
          1, 000,000元，成為被告金明觀生化公司股東，原告
          甲○○、丁○○並經由原告己○○介紹，而與被告金
          明觀生化公司簽立經銷商代理契約，分別給付500,00
          0元、510,000元為據，然而，原告等刑事案件審理中
          均陳述係見政府實施限用塑膠袋政策，而認為環保餐
          具有利可圖，故受邀入股或加盟成為經銷商等語（見
          本院93年度易字第1503號刑事卷宗第146頁反面、第
          148頁、第151頁），則原告等顯係見政府實施之政策
          而認可獲利故為投資行為，至於該等餐具是否為國外
          進口，已非原告等投資重點，故原告等主張被告金明
          觀生化公司所銷售之相關環保餐具等產品，係向第三
          人皇上生技公司訂貨而得，第三人皇上生技公司始為
          真正之進口代理商等情縱認屬實，亦難認被告等有詐
          欺之侵權行為。又被告戊○○、丙○○於被告金明觀
          生化公司未經設立登記前所為招攬投資行為，其中原
          告己○○為被告金明觀生化公司之股東，並任會計工
          作，曾為記帳之行為，且亦支領薪資，有轉帳傳票可
          參（見臺灣臺北地方法院檢察署93年度他字第1690號
          偵查卷第16頁），則其參與被告金明觀生化公司之財
          務工作，對於該公司未設立登記之狀況應甚為明瞭，
          原告己○○稱因被告金明觀生化公司未設立登記而致
          生損害，實不足採信。至於原告甲○○、丁○○二人
          ，渠等雖係經由原告己○○之介紹而簽立經銷代理契
          約，惟渠等之投資，如前所述，係因見政府之政策認
          有利可圖始為此行為，要與被告金明觀生化公司當時
          是否已設立登記無涉，原告甲○○、丁○○於刑事案
          件審理時亦自承係發現被告等所進之環保餐具成本太
          高，經訪價後無利可圖，始不願意投資等語（見上開
          刑事卷第148頁反面、149頁反面、第150頁、第152頁
          ），亦可見原告等因投資而支出之金錢，並非係因被
          告金明觀生化公司未設立登記所生之損害，原告王惠
          美、丁○○主張因被告金明觀生化公司未設立登記致
          生損害云云，委不足採。
    （三）又被告戊○○雖分別開立53萬元之支票及52萬元之支
          票予原告甲○○及丁○○，惟此係事後戊○○與原告
          甲○○、丁○○達成終止經銷商合約合意後所為返還
          保證金行為，縱然該支票屆期未兌現，亦難遂認被告
          戊○○即有詐欺之侵權行為，原告等此部分主張未舉
          證證明之，亦非可採。
    （四）另被告乙○○雖之前登記為被告金明觀公司之負責人
          ，惟其辯稱僅係名義上之負責人，並未實際參與公司
          經營等語，核與被告戊○○、丙○○於刑事案件審理
          中所陳述乙○○未參與公司經營，不知招募股款及經
          銷商等詞相符，且有丙○○交付予乙○○之切結書可
          為佐證（見臺灣臺北地方法院檢察署92年度偵字第21
          590號偵查卷第67頁），而觀之上開切結書簽立之時
          間為91年11月17日，惟原告等入股及簽立經銷代理契
          約之時間分係91年11月21日、91年12月27日、91年12
          月30日，均在前開切結書簽署之後，益足證被告古靖
          安並未參與招募原告等入股或經銷代理事宜。是以，
          原告等以被告乙○○提供帳戶及擔任被告金明觀公司
          負責人為由，而認被告乙○○有共同詐欺之侵權行為
          ，洵屬無據。
六、縱上所述，被告金明觀生化公司未設立登記前雖有經營業務
    及法律行為，然尚難認被告等即有施用詐術之侵權行為，原
    告等因入股或經銷行為所繳付之金錢亦與被告金明觀生化公
    司是否設立登記無涉，故原告等主張因被告金明觀生化公司
    未經設立登記所為經營及法律行為致生損害，被告等有詐欺
    侵權行為，而請求被告等連帶給付如聲明所示金額及利息，
    均屬無據，不應准許，其假執行之聲請亦失所附麗，應併予
    駁回。
七、本件事證已臻明確，兩造其餘攻防，核與判決結果不生影響
    ，爰不一一審酌，併此敘明。
、據上論結，原告之訴為無理由，依民事訴訟法第78條，判決
    如主文。
中　　華　　民　　國　　96　　年　　3　　 月　  29　  日
                  民事第三庭    法　官　鄭佾瑩
以上正本係照原本作成。
如對本判決上訴，須於判決送達後20日內向本院提出上訴狀
中　　華　　民　　國　　96  　年　　3　 　月　　29　　日
                    　　　　　　書記官　方美雲
